臺灣高等法院民事裁定
111年度抗字第402號
抗  告  人  蔡致仁  
相  對  人  陳伯勳  
            蔡秀蓮  

上列當事人間聲請停止執行事件，抗告人對於中華民國110年10
月15日臺灣士林地方法院110年度士簡聲字第74號裁定提起抗告
，本院裁定如下： 
    主  文
原裁定廢棄。
相對人在原法院之聲請駁回。
抗告費用由相對人負擔。
    理  由
一、抗告人執臺灣臺北地方法院100年度訴字第3754號及本院108
    年度上易字第314號等確定判決為執行名義，聲請原法院民
    事執行處(下稱執行法院)以102年度司執字第6257號給付租
    金事件（下稱系爭執行事件），對第三人周國華名下臺北市
    ○○區○○段○○段00000○號、門牌號碼臺北市○○區○○街00號建物
    及增建部分（下稱系爭建物）為強制執行（下稱系爭執行程
    序）。相對人以伊等已於系爭執行程序終結前，向原法院提
    起第三人異議之訴(110年度士簡字第1203號、110年度補字
    第1281號，下稱系爭第三人異議之訴)為由，依強制執行法
    第18條第2項規定，聲請供擔保後准予停止執行。嗣經原裁
    定准相對人為抗告人供擔保新臺幣(下同)95萬元後，系爭執
    行程序於系爭第三人異議之訴事件調解或和解成立、判決確
    定或撤回起訴前，應予停止。抗告人不服，提起本件抗告。
二、抗告意旨略以：原裁定未敘明系爭執行程序有何停止之必要
    性，徒以相對人已提起系爭第三人異議之訴為由，准許相對
    人停止系爭執行程序之聲請，與強制執行法第18條規定以不
    停止為原則不合。且相對人於系爭第三人異議之訴係主張其
    等及子女為周國華之債權人，為系爭建物之實際所有權人，
    非周國華之占有輔助人，系爭建物登記於周國華名下，實際
    非屬周國華所有云云，縱使為真，僅是相對人與周國華間成
    立借名登記或信託登記關係，相對人無足以排除強制執行之
    權利，不合於強制執行法第15條要件，為此提起抗告，請求
    廢棄原裁定等語。
三、按強制執行法第18條第1項規定強制執行程序開始後，除法
    律另有規定外，不停止執行。明示以不停止執行為原則。同
    條第2項所以例外規定得停止執行，係因回復原狀等訴訟，
    如果勝訴確定，債務人或第三人之物已遭執行無法回復，為
    避免債務人或第三人發生難以回復之損害，必於認有必要時
    ，始得裁定停止執行。如無停止執行必要，僅因債務人或第
    三人憑一己之意思，即可達到停止執行之目的，不僅與該條
    所定原則上不停止執行之立法意旨有違，且無法防止債務人
    或第三人濫行訴訟以拖延執行，致害及債權人權益。故受訴
    法院准債務人或第三人提供擔保停止執行，須於裁定中表明
    有如何停止執行之必要性，始得謂當。而有無停止執行必要
    ，更應審究提起回復原狀或異議之訴等訴訟之債務人或第三
    人之權利是否可能因繼續執行而受損害以為斷。倘債務人或
    第三人所提訴訟為不合法、當事人不適格、顯無理由，或繼
    續執行仍無害債務人或第三人之權利者，均難認有停止執行
    之必要（最高法院101年度台抗字第787號裁定參照）。非謂
    債務人聲明願供擔保而聲請停止強制執行程序時，法院須一
    律予以准許，以免債權人之權利無法迅速實現，以資平衡兼
    顧債務人及債權人雙方之利益。
四、再按不動產物權，依法律行為而取得、設定、喪失及變更者
    ，非經登記，不生效力；依土地法所為之登記，有絕對效力
    ，民法第758條第1項、土地法第43條分別定有明文。再按強
    制執行法第15條所定之第三人異議之訴，以排除執行標的物
    之強制執行為目的，故該條所謂第三人就執行標的物有足以
    排除強制執行之權利者，係指對於執行標的物有所有權、典
    權、留置權、質權存在情形之一者而言。若為執行標的之不
    動產登記於執行債務人名下，縱令該第三人與執行債務人間
    有借名登記或信託登記之情形，僅享有依借名登記或信託登
    記關係，得請求執行債務人返還該不動產所有權之債權而已
    ，第三人憑以提起上開異議之訴，顯無勝訴之望（最高法院
    44年台上字第721號判決先例要旨、103年度台上字第2142號
    判決意旨參照）。
五、經查，系爭建物自96年5月14日起迄今，均登記為周國華所
    有，有系爭建物謄本可稽（系爭執行事件卷1第15頁），依
    土地法第43條規定，有絕對效力。相對人於110年9月22日提
    起系爭第三人異議之訴，起訴主張原因事實略以：伊等及子
    女為周國華之債權人，且為系爭建物之實際所有權人，非周
    國華之占有輔助人。伊等於94年6月30日前即合法占有使用
    系爭建物，迄今長達28年。系爭建物雖登記於周國華名下，
    但伊等始終未將系爭建物交付予周國華，伊等為確保債權，
    與周國華於94年6月30日簽立買賣契約，並約定由伊等以承
    租人名義占有使用系爭建物，嗣後伊等及子女催告周國華返
    還系爭建物予伊等，惟周國華未依約返還，如系爭建物遭拍
    定，日後伊等恐無法請求周國華返還系爭建物，且系爭建物
    之價值於系爭執行程序中遭貶低，嚴重影響伊等權利，爰提
    起第三人異議之訴等語，經本院調取系爭第三人異議之訴卷
    宗核閱所附起訴狀影本無訛（士簡卷第10至26頁），是相對
    人主張排除強制執行之權利，係請求周國華返還系爭建物之
    債權而已，依前揭四.之說明，相對人顯無勝訴之望，難認
    有停止系爭執行程序之必要，其聲請停止執行，不應准許。
    原裁定遽為准許相對人供擔保後，系爭執行程序於系爭第三
    人異議之訴事件調解或和解成立、判決確定或撤回起訴前，
    應暫予停止，尚有未洽。抗告意旨指摘原裁定不當，非無理
    由，爰由本院廢棄原裁定，並駁回相對人於原法院之聲請。
六、據上論結，本件抗告為有理由，爰裁定如主文。
中　　華　　民　　國　　111 　年　　4 　　月　　26　　日
                    民事第二十一庭
                        審判長法  官  翁昭蓉
                              法  官  鍾素鳳
                              法  官  羅惠雯
正本係照原本作成。
本裁定除以適用法規顯有錯誤為理由外，不得再抗告。如提起再
抗告，應於收受送達後10日內委任律師為代理人向本院提出再抗
告狀。並繳納再抗告費新臺幣１千元。
中　　華　　民　　國　　111 　年　　4 　　月　　26　　日
    　　　　　　　　　　　　　書記官　洪秋帆